【裁判字號】    94,交上易,207
【裁判日期】    950117
【裁判案由】    過失致死
【裁判全文】
臺灣高等法院刑事判決               94年度交上易字第207號
上  訴  人  臺灣臺北地方法院檢察署檢察官
被      告  乙○○
輔佐人即被  黃秋香
告  之  母
上列上訴人因過失致死案件，不服臺灣臺北地方法院93年度交易
字第431號，中華民國94年6月28日第一審判決（起訴案號：臺灣
臺北地方法院檢察署93年度偵字第16145號），提起上訴，本院
判決如下：
    主  文
原判決撤銷。
乙○○因過失致人於死，處有期徒刑柒月。
    事  實
一、乙○○於民國93年8月7日17時30分許，騎乘車號GG8-105 號
    重機車，沿台北縣新店市○○路由南往北行駛，途經台北縣
    新店市○○路○段109巷口，適王偉步行穿越無行人穿越道
    之道路至路中央處，乙○○應注意其騎乘機車應注意車前狀
    況，並隨時採取必要之安全措施，及行車速度，依速限標誌
    或標線之規定，無標誌或標線者，行車時速不得超過五○公
    里，而依當時天候晴、日間自然光線、路面舖裝柏油、乾燥
    、無缺陷、無障礙物、視距良好等，無其他不能注意之情事
    ，竟疏未注意車前狀況，及未隨時採取必要之安全措施，且
    於前揭路段時速限速五○公里處以時速70公里至80公里之時
    速超速行駛，致撞及車前穿越道路之王偉，王偉因而倒
    地受有頭部外傷併腦幹挫傷，經送醫急救後，於同年8月14
    日7時6分因腦幹衰竭不治死亡。乙○○於肇事後犯罪未被有
    偵查權之機關或公務員發覺前向前來現場處理之台北縣政府
    警察局新店分局警員洪誌遠自首，並進而接受裁判。
二、案經被害人王偉之父甲○訴由台北縣政府新店分局報請台
    灣台北地方法院檢察署檢察官偵查起訴。
    理  由
一、訊據被告對於前揭時地駕車肇事之事實坦承不諱，核與告訴
    人指述之情節相符，並有道路交通事故調查報告表（一）、
    （二）各乙紙、現場相片16張在卷可資佐證，被害人王偉
    確因本件車禍受傷死亡，亦經台灣台北地方法院檢察署檢察
    官督同法醫師相驗明確。製有相驗屍體證明書、驗斷書及勘
    驗筆錄等在卷可憑。有按汽車行駛時，駕駛人應注意車前狀
    況，並隨時採取必要之安全措施，又行車速度，依速限標誌
    或標線之規定，無標誌或標線者，行車時速不得超過五○公
    里，道路交通安全規則第94條第3項、第93條第1項第1款分
    別定有明文，被告於前揭時地駕駛車輛，應注意遵守上開規
    定，以避免危險之發生，而依卷附道路交通事故調查報告表
    所載，肇事路段時速限速五十公里，肇事當時係天候晴、日
    間自然光線、路面舖裝柏油、乾燥、無缺陷、無障礙物、視
    距良好等，無其他不能注意之情事，竟仍貿然以時速70公里
    至80公里之時速超速行駛，穿越肇事路口，復疏未注意車前
    狀況，採取必要之安全措施，致撞及車前穿越道路之王偉
    ，王偉因而倒地受有頭部外傷併腦幹挫傷，經送醫急救後
    ，於93年8月14日7時6分因腦幹衰竭不治死亡，其就本件事
    故之發生顯有過失甚明，臺灣省台北縣區車輛行車事故鑑定
    委員會亦同此認定，有上開委員會九十四年十月十九日北縣
    鑑字第941358號鑑定意見書在卷可佐，雖該鑑定意見書亦載
    行人王偉橫越道路未讓車道上行駛中車輛先行，同為肇事
    原因，惟查被告於本院稱其於約一百、二百公尺前即已見被
    害人，未減速駕駛，係其判斷錯誤等，被告於警訊時亦稱被
    害人當時係緩慢行走，足見被告早於約一百、二百公尺前即
    已見被害人，卻未注意車前狀況，採取必要之安全措施，仍
    以時速70公里至80公里之時速超速行駛，致撞及車前穿越道
    路之王偉，顯然過失在於被告，尚難認被害人有何未讓被
    告機車先行之過失，是前揭此部分之鑑定意見尚無可採，再
    被告之過失與被害人之死亡結果具有相當因果關係，本件事
    證明確，被告之犯行堪以認定。
二、被告因過失致被害人死亡，核其所為係犯刑法第276 條第1
    項之過失致死罪。又被告於犯罪未被有偵查權之機關或公務
    員發覺前，向台北縣警察局新店分局警員洪誌遠自首犯行，
    並接受審判，依自首之規定減輕其刑。
三、原審審理結果據以論罪科刑原非無見，惟原判決就被告之過
    失與被害人之死亡結果具有相當因果關係，未予說明，且前
    揭之肇事路段限速為時速為五十公里，有道路交通事故調查
    報告表（一）可稽，原判決又誤引被告行為前之道路交通安
    全規則第93條第1項第1款後段之規定，認行車速度，在效外
    道路，時速不得超過60公里等，均有未洽，又公訴人以被告
    撞死被害人後，拖達四個月未向被害人家屬致意，甚連一通
    慰問電話都無，其後被害人家屬透過新店市公所進行調解，
    被告亦未理睬，而原審判決竟謂被告肇事後態度良好，原審
    以此為由作為量刑參考，被害人家屬等認此無法令人心服而
    提起上訴，查被告承認確未參與被害人家屬申請之新店市公
    所之調解，且一再推脫稱被害人父母未善加教導被害人如何
    穿越道路，以致有此不幸等，被告未能確實懺悔因其高速行
    駛機車之過失行為致一條人命之喪失，對被害人家屬之傷痛
    未予必要之安撫，公訴人就此提起上訴尚非無理由，且原判
    決亦有前揭之未洽，應由本院將原判決撤銷改判，爰審酌被
    告過失之程度，所致之危害、肇事後之態度、尚未能與被害
    人家屬達成民事和解，未徵得被害人家屬之原宥等一切情狀
    ，處如主文所示之刑。
據上論斷，應依刑事訴訟法第369條第1項前段、第364條、第299
條第1項前段，刑法第276條第1項、第62條前段，罰金罰鍰提高
標準條例第1條前段判決如主文。
本案經檢察官劉靜婉到庭執行職務。
中    華    民    國    95    年    1     月    17    日
                  交通法庭    審判長法  官  陳正雄
                                    法  官  黃金富
                                    法  官  許宗和
以上正本證明與原本無異。
不得上訴。
                                    書記官  沈秀容
中    華    民    國    95    年    1     月    23    日
附錄：本案論罪科刑法條
中華民國刑法第276條 (過失致死罪)
 因過失致人於死者，處二年以下有期徒刑、拘役或二千元以
   下罰金。
從事業務之人，因業務上之過失犯前項之罪者，處五年以下有
  期徒刑或拘役，得併科3000元以下罰金。


司法院資訊處製作；財團法人民間司法改革基金會備份。
